臺灣雲林地方法院民事裁定
110年度繼字第509號
聲  請  人  周志霖即吳鵲河之遺產管理人      

上列聲請人聲請酌定遺產管理人之報酬事件，本院裁定如下：
    主  文
聲請人擔任被繼承人吳鵲河之遺產管理人報酬為新臺幣柒仟元，
本件程序費用新臺幣壹仟元，合計新臺幣捌仟元，均由被繼承人
吳鵲河之遺產負擔。
    理  由
一、本件聲請意旨略以：聲請人前經本院以109年度繼字第623號
    裁定選任為被繼承人吳鵲河之遺產管理人。而被繼承人所遺
    如附表所示之不動產，經本院民事執行處以108度司執字第3
    0172號拍定在案，拍定金額合計為新臺幣（下同）2,101,00
    0元，爰聲請酌定聲請人擔任遺產管理人之報酬，以利聲請
    人參與分配等語。
二、按遺產管理人得請求報酬，其數額由親屬會議按其勞力及與
    被繼承人之關係酌定之；親屬會議不能召開或召開有困難時
    ，依法應經親屬會議處理之事項，由有召集權人聲請法院處
    理之；親屬會議經召開而不為或不能決議時，亦同，民法第
    1183條、第1132條第2項分別定有明文。次按聲請法院處理
    關於酌定遺產管理人報酬事件所定應經親屬會議處理之事件
    ，專屬被繼承人住所地法院管轄；法院就前條第5項所定事
    件所為裁定時，得調查遺產管理人所為遺產管理事務之繁簡
    及被繼承人之財產收益狀況，家事事件法第181條第5項、第
    182條亦有明定。
三、經查：
㈠、聲請人主張之上開事實，已據其提出本院109年度繼字第623
    號民事裁定暨確定證明書、本院民事執行處命令等件影本為
    證，並經本院查核無誤。又聲請人係因本件被繼承人之繼承
    人有無不明，無親屬會議選定遺產管理人，而由本院指定為
    遺產管理人，顯然應由親屬會議處理之遺產管理人報酬事項
    ，有親屬會議不能召開或召開有困難之情形，故聲請人聲請
    法院酌定其報酬，自屬有據。
㈡、聲請人從就任遺產管理人後，進行之管理工作，包含代管被
    繼承人之遺產，並參與本院108年度司執字第30172號強制執
    行程序，本院審酌聲請人處理上開事務，及後續所需時間之
    久暫、耗費人力之程度、及各債權人受償權利之保障，並考
    量被繼承人所遺如附表所示之不動產拍定金額為2,101,000
    元等一切情狀，認聲請人任被繼承人吳鵲河遺產管理人之報
    酬金額，核定為7,000元，尚無不合。
㈢、綜上，本件聲請人擔任遺產管理人之報酬金額應核定為7,000
    元，又本件聲請費用1,000元，共計8,000元（計算式：7,00
    0元+1,000=8,000元），乃裁定如主文所示。
四、末按遺產管理人之職務如左：㈠編製遺產清冊。㈡為保存遺產
    必要之處置。㈢聲請法院依公示催告程序，限定一年以上之
    期間，公告被繼承人之債權人及受遺贈人，命其於該期間內
    報明債權及為願受遺贈與否之聲明，被繼承人之債權人及受
    遺贈人為管理人所已知者，應分別通知之。㈣清償債權或交
    付遺贈物。㈤有繼承人承認繼承或遺產歸屬國庫時，為遺產
    之移交；受任人應受報酬者，除契約另有訂定外，非於委任
    關係終止及為明確報告顛末後，不得請求給付，民法第1179
    條第1項、第548條分別定有明文。而遺產管理人管理被繼承
    人之遺產，性質上係屬於委任契約之法律關係，則依前揭民
    法第548條第1項規定委任報酬後付之原則，在遺產管理人受
    委任之事務尚未處理完畢前，不得請求報酬。本件聲請人自
    就任被繼承人之遺產管理人後，進行之管理工作固有依法代
    管被繼承人之遺產、參與前揭強制執行程序，惟並無對被繼
    承人之債權人及受遺贈人為報明債權及願受遺贈與否之公示
    催告，難謂已執行完畢遺產管理人之職務。本院考量被繼承
    人所遺上開遺產既已拍定在案，為免延宕該強制執行程序及
    妨礙該案債權人之權益，就本件遺產管理報酬先予以核定，
    俾令聲請人得憑本裁定參與分配，使上開強制執行程序得順
    利進行及保障債權人權益；至其餘未完成部分，聲請人仍應
    依法執行上開法定職務，並於職務執行完畢後，向本院陳報
    處理遺產之狀況及提出有關文件，附此敘明。
五、依家事事件法第127條第4項，裁定如主文。　
中　　華　　民　　國　　110　年　　5 　　月　　19　　日
                    家事法庭    法  官  林秋火
以上正本係照原本作成。
如不服本裁定應於送達後10日內向本院提出抗告狀，並繳納抗告
費新臺幣1,000元。
中　　華　　民　　國　　110 　年　　5 　　月　　19　　日
                                書記官  鄭景徽

【附表】：被繼承人吳鵲河之遺產
編號 財產標示 面積 （平方公尺） 權利範圍   拍定金額 （新臺幣/元） 1 雲林縣○○鄉○○段000○00地號土地 79 全部 771,000元 2 雲林縣○○鄉○○段000○00地號土地 232 27/232 230,000元 3 雲林縣○○鄉○○段00○號房屋    132.56 全部 780,000元 4 雲林鄉崙背鄉大有段141建號房屋    78.69 全部 320,000元